【裁判字號】    98,訴,878
【裁判日期】    980527
【裁判案由】    撤銷贈與行為及塗銷所有權移轉登記
【裁判全文】
臺灣臺中地方法院民事判決               98年度訴字第878號
原      告  第一商業銀行股份有限公司
法定代理人  乙○○
訴訟代理兼
送達代收人  甲○○
被      告  丁○○
            丙○○
上列當事人間請求撤銷贈與行為及塗銷所有權移轉登記等事件，
經於民國98年5月25日言詞辯論終結，本院判決如下：
    主    文
被告丁○○與被告丙○○就如附表所示不動產於民國97年8月18
日所為之夫妻贈與行為，另於民國97年9月8日以台中市中山地政
事務所收件字號097年普字第248210號所為夫妻贈與為原因之所
有權移轉登記行為，應予撤銷。
被告丙○○應將如附表所示不動產於民國97年9月8日以台中市中
山地政事務所收件字號097年普字第248210號所為夫妻贈與為原
因之所有權移轉登記予以塗銷，並將如附表所示不動產回復登記
為被告丁○○所有。
訴訟費用新臺幣13,672元由被告負擔。
    事實及理由
壹、本件原告起訴聲明如主文所示，惟就如附表所示不動產中建
    物編號２之臺中市南區○○○○段第7406建號之權利範圍原
    主張撤銷贈與行為、塗銷所有權移轉登記及回復登記之權利
    範圍為10000分500，嗣經減縮所請求之權利範圍為10000分
    之250。另陳述如下：
    一、訴外人華富塑膠企業股份有限公司（下稱華富公司）、
        蘇新峰、蘇良峰及被告丁○○，前於民國96年4月16日
        分別簽立「約定書」交付原告，同意渠等對原告所負之
        一切債務，均願遵守約定書之條款，如有任何一宗債務
        不依約清償付息或使用票據交換所通知拒絕往來時，原
        告得隨時收回借款或視為全部到期。訴外人華富公司繼
        於97年4月16日邀同訴外人蘇新峰、蘇良峰及被告丁○
        ○為連帶保證人，擔保訴外人華富公司對原告所負之借
        款債務，在新臺幣（下同）伍仟萬元（起訴狀誤載為壹
        億元）之範圍內負連帶保證責任，並另簽立「綜合授信
        契約」交原告收執。
    二、訴外人華富公司嗣於97年7月7日及同年8月25日向原告
        分別借款200萬及3,000萬元，借款期間自97年7月7日及
        同年8月25日起，均至同年9月25日止，其後並展期至同
        年10月26日止，約定利息均按原告一年期定期儲蓄存款
        基本利率加年率0.88％計算，按月付息，另到期時本息
        一併清償，且約定逾期清償在6個月以內者，按上開利
        率之百分之十，超過6個月者，就超過部分，按上開利
        率之百分之二十計付違約金。詎訴外人華富公司自97年
        8月25日起即未依約付息，更於同年9月8日因存款不足
        而發生退票情事。原告乃於同年9月23日發函催繳，仍
        未獲清償，依上揭約定書之約定，全部債務視為全部到
        期。訴外人華富公司尚有31,665,825元借款本金未償，
        原告乃於97年11月19日向鈞院聲請對訴外人華富公司、
        蘇新峰、蘇良峰及被告丁○○核發支付命令（97年度司
        促字第42749號），訴外人華富公司、蘇新峰、蘇良峰
        及被告丁○○對於支付命令未於法定期間合法提出異議
        ，支付命令已生與確定判決同一之效力。被告丁○○對
        原告所應連帶清償之債務乃告確定。
    三、被告丁○○為規避清償責任，竟於97年8月18日將其所
        有如附表所示之不動產（下稱系爭不動產），無償贈與
        被告丙○○並於同年9月5日辦理移轉登記完畢，渠為逃
        避上開債務之清償責任明顯。另依財政部臺灣省中區國
        稅局之財產歸屬資料清單所示，被告丁○○於97年9月2
        5日之財產僅剩投資三筆，所投資之訴外人華富公司已
        為逾期放款戶，另所投資之訴外人智動股份有限公司（
        下稱智動公司）業已解散，至所投資之訴外人中國信託
        金融控股股份有限公司（下中信金控公司），其投資金
        額僅為504,000元。足認被告丁○○與被告丙○○間之
        無償夫妻贈與行為，顯已減少被告丁○○之資力，而害
        及原告之債權。為此，爰依民法第244條第1項、第4項
        規定，訴請撤銷被告二人間就系爭不動產所為之夫妻贈
        與債權行為及移轉所有權之物權行為，並訴請被告丙○
        ○應將以夫妻贈與為原因之所有權移轉登記予以塗銷，
        及將如附表所示不動產回復登記為被告丁○○所有等語
        ，並提出綜合授信契約書、撥款申請書兼借款憑證、借
        款展期約定書、退票理由單、約定書、支付命令暨確定
        證明書、地政事務所異動資料、土地及建物登記謄本、
        財產歸屬資料清單等為證。
貳、被告方面：均未於言詞辯論期日到場，亦未提出書狀作何聲
    明或陳述。
、法院得心證之理由
    一、程序方面：
        (1)、本件被告經合法通知，均未於言詞辯論期日到場，
            核無民事訴訟法第386條所列各款情形，爰依原告
            之聲請，由其一造辯論而為判決。
        (2)、按訴狀送達後，原告不得將原訴變更或追加他訴。
            但有下列各款情形之一者，不在此限：三、擴張或
            減縮應受判決事項之聲明者。民事訴訟法第255條
            第1項第3款定有明文。本件原告起訴聲明就如附表
            所示不動產中建物編號２之臺中市南區○○○○段
            第7406建號之權利範圍原主張撤銷贈與行為、塗銷
            所有權移轉登記及回復登記之權利範圍為10000分5
            00，嗣經減縮為10000分之250。核屬減縮應受判決
            事項之聲明，揆諸上揭規定，所為減縮，爰予准許
            。
    二、實體方面：
        (1)、按債務人所為之無償行為，有害及債權者，債權人
            得聲請法院撤銷之，又債權人依第一項或第二項之
            規定聲請撤銷時，並得聲請命受益人或轉得人回復
            原狀。民法第二百四十四條第一項、第四項前段定
            有明文。而所稱「有害及債權者」，乃係指債權人
            之債權，因債務人之行為，致有履行不能或困難之
            情形者，即應認為有損害於債權人之權利，不以債
            務人因其行為致陷於無資力為限。是債權人依上開
            規定，撤銷債務人所為之無償行為，祇須具備下列
            條件：（一）為債務人所為之法律行為、（二）其
            法律行為有害於債權人、（三）其法律行為係以財
            產權為目的。至於債務人之法律行為除有特別規定
            外，無論為債權行為，抑為物權行為，均非所問。
        (2)、次按，當事人對於他造主張之事實，於言詞辯論時
            不爭執者，視同自認；當事人對於他造主張之事實
            ，已於相當時期受合法之通知，而於言詞辯論期日
            不到場，亦未提出準備書狀爭執者，準用第1項之
            規定，民事訴訟法第280條第1項、第3項分別定有
            明文。
        (3)、經查，原告上開主張，業據提出綜合授信契約書、
            撥款申請書兼借款憑證、借款展期約定書、退票理
            由單、約定書、支付命令暨確定證明書、地政事務
            所異動資料、土地及建物登記謄本、財產歸屬資料
            清單等為證（均為影本），核屬相符，被告對於原
            告所主張之事實，已於相當時期受合法之通知，而
            於言詞辯論期日不到場，亦未提出準備書狀而為爭
            執，視同自認。本件被告丁○○與被告丙○○就如
            附表所示不動產於97年8月18日所為之夫妻贈與行
            為，及於97年9月8日以台中市中山地政事務所收件
            字號097年普字第248210號號所為夫妻贈與為原因
            之所有權移轉登記行為，確有害及原告對被告丁○
            ○之本院97年度司促字第42749號支付命令所示之3
            1,665,825元借款本金及其利息與違約金債權之情
            事，而致原告無法獲得滿足。則原告依民法第244
            條第1項及第4項規定，訴請：、撤銷被告丁○○
            與被告丙○○就如附表所示不動產於97年8月18日
            所為之夫妻贈與行為；、撤銷被告丁○○與被告
            丙○○就如附表所示不動產於97年9月8日以台中市
            中山地政事務所收件字號097年普字第248210號所
            為夫妻贈與為原因之所有權移轉登記行為；、塗
            銷被告丙○○就如附表所示不動產於97年9月8日以
            台中市中山地政事務所收件字號097年普字第24821
            0號所為夫妻贈與為原因之所有權移轉登記，並將
            如附表所示不動產回復登記為被告丁○○所有，核
            屬有據，應予准許。
肆、據上論結，原告之訴為有理由，依民事訴訟法第385條第1項
    前段、第78條、第85條第1項前段，判決如主文。
中    華    民    國    98    年    5     月    27    日
                  民事第二庭    法  官  林宗成
上正本係照原本作成。
如對本判決上訴，須於判決送達後20日內向本院提出上訴狀。
中    華    民    國    98    年    5     月    27    日
                                書記官
附表
┌──────────────────────────────────────────────────────────────────┐
│98年度訴字第878號                                                                                                                   │
├─┬─────────────────────────┬─┬──────┬───────┬───────────┬─────────┤
│編│      土          地          坐          落      │地│面        積│權          利│    所  有  權  人    │                  │
│  ├───┬────┬────┬───┬───────┤  ├──────┤              │                      │   備        註   │
│號│縣  市│鄉鎮市區○   段   ○○  段│  地        號│目│  平方公尺  │範          圍│                      │                  │
├─┼───┼────┼────┼───┼───────┼─┼──────┼───────┼───────────┼─────────┤
│１│臺中市│南區    │下橋子頭│      │0000-0000     │建│3,985.00    │100000分之599 │丙○○（登記次序0579）│身分證統一編號：  │
│  │      │        │        │      │              │  │            │              │                      │Ｚ000000000        │
└─┴───┴────┴────┴───┴───────┴─┴──────┴───────┴───────────┴─────────┘
┌─┬───┬───────┬───────┬───────┬─────────────────┬───┬─────┬────────┐
│編│      │              │              │              │      建物面積（平方公尺）        │      │          │                │
│  │      │              │              │主要用途、建材├───────────┬─────┤權  利│          │                │
│  │建  號│基  地  坐  落│建  物  門  牌│              │ 樓    層    面    積 │附屬建物用│      │ 所有權人 │  備        註  │
│  │      │              │              │及層數        │                      │途        │範  圍│          │                │
│號│      │              │              │              │ 合                計 │          │      │          │                │
├─┼───┼───────┼───────┼───────┼───────────┼─────┼───┼─────┼────────┤
│１│7522  │臺中市南區下橋│臺中市南區南和│住家用、鋼筋混│第七樓層：102.64      │陽台5.6   │全部  │丙○○（登│身分證統一編號：│
│  │      │子頭段0000-000│路213號7樓之3 │凝土造，16層樓│合    計：102.64      │露台48.81 │      │記次序0008│Ｚ000000000      │
│  │      │0             │              │              │                      │          │      │）        │                │
├─┴───┴───────┴───────┴───────┴───────────┴─────┴───┴─────┴────────┤
│共用部分：下橋子頭段00000-000建號，面積9,616.92平方公尺，權利範圍100000分之390。                                                    │
├─┬───┬───────┬───────┬───────┬───────────┬─────┬───┬─────┬────────┤
│２│7406  │臺中市南區下橋│臺中市南區南和│停車空間、鋼筋│地下二層：1,373.96    │          │10000 │丙○○（登│身分證統一編號：│
│  │      │子頭段0000-000│路211號地下二 │混凝土造，16層│合    計：1,373.96    │          │分之  │記次序0140│Ｚ000000000      │
│  │      │0             │樓            │樓            │                      │          │250   │）        │                │
├─┴───┴───────┴───────┴───────┴───────────┴─────┴───┴─────┴────────┤
│共用部分：下橋子頭段00000-000建號，面積9,616.92平方公尺，權利範圍100000分之0。                                                      │
└──────────────────────────────────────────────────────────────────┘


司法院資訊處製作；財團法人民間司法改革基金會備份。
